最高法院刑事判決　　　　　　　　　　　　　　　九十三年度台上字第五九三０號
　　上　訴　人　甲○○
右上訴人因貪污案件，不服台灣高等法院中華民國九十三年八月二十六日第二審判決
︵九十二年度上訴字第三六三○號，起訴案號：台灣桃園地方法院檢察署九十年度偵
字第二一一九○號︶，提起上訴，本院判決如左：
    主  文
上訴駁回。
    理  由
按刑事訴訟法第三百七十七條規定：上訴於第三審法院，非以判決違背法令為理由，
不得為之。是提起第三審上訴，應以原判決違背法令為理由，係屬法定要件。如果上
訴理由係對原審已調查明確並於判決內論駁或說明之事項，徒憑己見重為事實之爭辯
，或任意指摘，顯與法律規定得為第三審上訴理由之違法情形不相適合時，即應認其
上訴為違背法律上之程式，予以駁回。上訴意旨略稱：(1)本件桃園縣政府環境保護局
與富聯工程顧問有限公司︵下稱富聯公司︶訂立之﹁桃園縣營建工程污染管制計畫契
約書﹂，其內容詳見富聯公司之﹁營建工程污染管制計畫服務建議書﹂，顯係公務機
關接受私法人意見，屬私法上契約，上訴人且無告發或處分之權限，所承辦業務為履
行私法契約義務，無公務性質，況桃園縣政府環境保護局所提上開契約書第二條記載
執行期間為﹁自簽約日起至民國︵下同︶八十九年十二月三十一日止﹂，原審未查明
該委託期間何時屆滿，竟認上訴人係受公務機關委託承辦公務之人，有理由矛盾及調
查職責未盡之違法。(2)依被害人林昌新之供述，可知上訴人並未向其開口要錢，而係
張鑑淵向林昌新開口請求上訴人高抬貴手，上訴人還稱不必如此客氣，復無以將來之
惡害使被害人交付財物之情事，可見上訴人係收賄或為與身分無關之詐取行為，原審
不察，竟依貪污治罪條例論以受公務機關委託承辦公務之人，藉端勒索財物之罪責，
有適用法則不當之違法云云。
惟查：原判決撤銷第一審之科刑判決，改判仍論處上訴人甲○○連續受公務機關委託
承辦公務之人，藉端勒索財物罪刑，係依憑上訴人之供述，證人林昌新、張鑑淵、李
明吉、李憶雯之證供，卷附桃園縣﹁營建工程污染管制計畫﹂契約書、桃園縣營建工
程污染管制計畫人員資料、桃園縣政府環境保護局九十二年十一月四日桃環空字第○
九二○○六四一九六號函、桃園縣政府環境保護局營建工程污染巡查記錄表、桃園縣
政府環境保護局營建工程污染稽查記錄表、巡查現況照片記錄、桃園縣營建工程污染
防制措施計畫查核記錄表、查獲之十萬元︵新台幣，下同︶紙鈔影本及桃園縣政府環
境保護局函送瑞鋒營造有限公司︵下稱瑞鋒公司︶遭處分之相關巡查記錄表、稽查記
錄表、照片、告發單、處分書等證據，為其論罪之依據；並敘明：(1)桃園縣政府環境
保護局於九十年三月二十九日委託富聯公司執行辦理﹁桃園縣營建工程污染管制計畫
﹂，上訴人係富聯公司雇用執行前開計畫之巡查員，經上訴人坦承不諱，並有該計畫
之契約書及人員資料可稽，而桃園縣政府環境保護局係﹁(一)依據空氣污染防制法暨政
府採購法相關規定，辦理公告限制性招標採購，經評選由富聯公司得標，另依行政院
環境保護署頒佈『直轄市及縣︵市︶空氣品質維護或改善工作執行效益考評要點』附
表一之二、計畫執行效益之考評指標三、營建工程污染管制項目及執行本案需配合之
相關事項，訂定﹃桃園縣營建工程污染管制計畫﹄，以為得標廠商即富聯公司執行本
案所需協助之公務內容。(二)富聯公司所雇用之巡查員為根據本縣營建工程空氣污染防
制費申報之各類工程即時資料，進行污染查核、取締及輔導改善等巡查作業。(三)巡查
人員實際工作為工地污染防制之輔導與改善、各項污染防制設備設置之查核、營建空
污費申報資料之複查、及污染行為之採證等職務；及當施工廠商有違反環保法令時，
富聯公司所雇用之巡查人員即將採證之違反事項做成巡查紀錄後交由本局人員，經本
局人員進行複查做成稽查處分紀錄後依法告發。故富聯公司或其雇用之巡查員僅有巡
查輔導及採證權限並無告發或處分之權限。﹂有桃園縣政府環境保護局上述桃環空字
第○九二○○六四一九六號函可稽，並經證人即富聯公司代表人李明吉、桃園縣政府
環境保護局空保課課員李憶雯證述在卷，復有經上訴人簽署製作之桃園縣環境保護局
營建工程污染巡查記錄表及上訴人會同桃園縣政府環境保護局稽查人員製作之桃園縣
環境保護局營建工程污染稽查記錄表可憑，上訴人係受公務機關委託承辦公務之人，
洵無疑義，至其無告發或處分之權限，僅係公務機關即桃園縣政府環境保護局委託富
聯公司承辦公務時，對富聯公司巡查員行使公務職權範圍所為之限制，與上訴人係具
受公務機關委託承辦公務之人身份之認定無礙。(2)瑞鋒公司於九十年八月間承包﹁高
鐵桃園車站特定區段徵收公共工程第四標﹂，並將該工程轉包與下游廠商旺龍營造廠
股份有限公司︵下稱旺龍公司︶承做，旺龍公司遂於九十年八月九日起在桃園縣大園
鄉青埔高鐵桃園車站特定區內從事整地工程等事實，經林昌新證述明確，並有上述巡
查現況照片記錄、稽查記錄表、巡查記錄表等可稽。(3)上訴人坦承三度向旺龍公司林
昌新收受三萬元、十萬元、及十萬元之事實，核與林昌新、張鑑淵供述之情節相符；
而桃園縣政府環境保護局委託富聯公司承辦執行﹁桃園縣營建工程污染管制計畫﹂，
上訴人受富聯公司雇用擔任執行前開計畫之巡查員，執行對桃園縣境內營建工程工地
執行污染查核、取締採證及輔導改善等職務，其對施工廠商雖無告發及處分之權限，
然於施工廠商有違反環保法令造成污染行為時，即可採證做成巡查紀錄，桃園縣政府
環境保護局人員即依據其巡查記錄進行複查作成稽查處分紀錄後依法告發，再予以處
分，則上訴人之採證及其製作之巡查紀錄即可導致施工廠商遭受告發及科處罰鍰之處
分，是上訴人假藉擔任巡查員執行職務可對旺龍公司有無污染行為予以採證之機會，
告以旺龍公司工地施工時造成污染情形嚴重，其有決定開立罰單輕、重之影響力，如
經其採證告發，可使旺龍公司受到數十萬元甚至近百萬元之重罰等語，並表示如旺龍
公司按其所求給付財物，即可減少對於施工污染行為之採證告發或減輕對於污染行為
之罰鍰金額，所為足以使旺龍公司人員林昌新因恐遭受重罰而產生畏怖心，並進而交
付財物與上訴人，上訴人自係以此方式藉端向旺龍公司勒索財物，極為灼然各等情。
對於認定上訴人係具受公務機關委託承辦公務之人之身份，及其所為係藉端勒索財物
，上訴人該部分所辯不足採取，均依憑卷內證據資料詳加說明論證，其推理論斷衡諸
證據法則並無違背。又桃園縣政府環境保護局係於九十年三月間，依據上述規定辦理
本件之公告限制性招標採購，經評選由富聯公司得標，雙方並於九十年三月二十九日
簽約，履約期限為自簽約之次月一日起十二個月內，富聯公司係於參與招標資料附錄
三﹁相關業績證明﹂提出﹁桃園縣營建工程污染管制計畫契約書﹂︵計畫執行期間為
自簽約日起至八十九年十二月三十一日止︶等情，有卷附﹁桃園縣﹃營建工程污染管
制計畫﹄契約書﹂及招標、簽約資料可按，前開附錄之文件，執行期間在本件招標簽
約之前，顯非本件桃園縣政府環境保護局與富聯公司間簽訂之契約書，上訴意旨執此
辯謂本件桃園縣政府環境保護局與富聯公司間之契約書記載執行期間為﹁自簽約日起
至八十九年十二月三十一日止﹂，係屬誤會，其據以指摘原判決有上訴理由(1)所列之
違誤，自無可取。其餘上訴意旨係對原審已調查明確並於判決內論駁或說明之事項，
徒憑己見重為事實之爭辯，或任意指摘，自與法律規定得為第三審上訴理由之違法情
形不相適合。綜上說明，應認本件上訴違背法律上之程式，予以駁回。
據上論結，應依刑事訴訟法第三百九十五條前段，判決如主文。
中　　　華　　　民　　　國　　九十三　　年　　 十一 　　月　　 十一 　　日
                              最高法院刑事第十庭
                                  審判長法官  呂　潮　澤
                                        法官  吳　昆　仁
                                        法官  孫　增　同
                                        法官  吳　昭　瑩
                                        法官  劉　介　民
      右正本證明與原本無異
                                              書  記  官
中　　　華　　　民　　　國　　九十三　　年　　 十一 　　月　　 十五 　　日
                                                                        Ｅ
